臺灣嘉義地方法院民事判決　　　　　　94年度簡上字第106號
上　訴　人　甲○○
　　　　　　寅○○○
被上訴　人　壬○○
　　　　　　丁○○
　　　　　　戊○○
　　　　　　庚○○
　　　　　　己○○
　　　　　　丙○○
　　　　　　丑○○
　　　　　　癸○○
　　　　　　子○○
　　　　　　乙○○
　　　　　　　　　　　　號3樓
　　　　　　辛○○
前列十一人共同
訴訟代理人　黃椿城
上列當事人間塗銷抵押權登記事件，上訴人對於中華民國94年9
月8日本院嘉義簡易庭94年度嘉簡字第309號第一審判決提起上訴
，本院判決如左：
    主      文
上訴駁回。
第二審訴訟費用由上訴人負擔。
    理      由
一、上訴人上訴意旨略以：債權為主權利，抵押權為從權利，從
    權利之消滅，不影響主權利之存在，如今債權人即被上訴人
    不履行該債務之清償，致未獲清償之債權人即上訴人分文未
    得，仍應對受益之債務人即被上訴人辦理塗銷該抵押權設定
    登記，已有違誠信原則之司法判決，故求為廢棄原審判決等
    語。
二、按請求權因15年間不行使而消滅。次按消滅時效，自請求權
    可行使時起算。又以抵押權擔保之債權，其請求權已因時效
    而消滅，如抵押權人於消滅時效完成後，5年間不實行其抵
    押權，其抵押權亦消滅，民法第125條、第128條前段、第88
    0條分別定有明文。次按，所有人對於妨害其所有權者，得
    請求除去之，民法第767條中段定有明文。本件系爭抵押權
    所擔保債權之清償期為30年12月23日之事實，有土地登記簿
    謄本上之記載可參，則自該清償期之翌日即30年12月24日起
    算，因上訴人等並未有任何使時效中斷時效之事由，請求權
    以最長之時效期間15年為計算，系爭抵押權所擔保之債權請
    求權應至遲已於45年12月23日即已罹於時效而消滅。又經5
    年，即至50年12月23日止，因上訴人等復未實行抵押權，依
    民法第880條之規定，其抵押權應亦已消滅；另吳文發已於
    83年02月21日死亡，有除戶謄本乙紙在卷足憑，雖吳文發死
    亡時系爭抵押權業已消滅，但仍負塗銷之義務，上訴人等為
    吳文發之繼承人，自應繼承上開義務等情，均經原審詳查屬
    實，且為上訴人所不否認，從而，系爭抵押權既已消滅，被
    上訴人依據上開規定，請求原抵押權人吳文發之繼承人即被
    告等分別就如附表所示之抵押權於辦理塗銷登記，為有理由
    ，原審因而為被上訴人勝訴之判決，於法並無不合。上訴意
    旨指摘原判決不當，求予廢棄，依其所主張之事實為顯無理
    由，爰不經言詞辯論，逕以判決駁回之。
三、據上論結，本件上訴為顯無理由，依民事訴訟法第436之1第
    3項、第463條、第449條第1項、第249條第2項、第78條，判
    決如主文。
中　　華　　民　　國　　94　　年　　12　　月　　9 　　日
                  民一庭審判長法　官 曾文欣
                              法  官 陳端宜
                              法  官 陳俞婷
以上正本係照原本作成。
本件不得上訴。
中　　華　　民　　國　　94　　年　　12　　月　　12　　日
                              書記官 林美足
